【裁判字號】    96,重訴,108
【裁判日期】    971225
【裁判案由】    損害賠償
【裁判全文】
臺灣桃園地方法院民事裁定             96年度重訴字第108號
原      告  丁○
            丙○○
            辛○○
            乙○○   改名：.
上四人共同
訴訟代理人  林群期律師
被      告  己○○
                        樓
兼  訴  訟  戊○○
代  理  人            服役單位.
上列當事人間請求損害賠償事件，原告就被告戊○○涉犯殺人刑
事案件提起附帶民事訴訟，經本院刑事庭裁定移送前來，本院裁
定如下：
    主  文
原告之訴及假執行之聲請均駁回。
訴訟費用由原告負擔。
    理  由
一、原告提起本件附帶民事訴訟，係以被告甲○○及戊○○及其
    父母（即法定代理人）己○○、庚○○○，及壬○○依民法
    第185 條、第187 條應負侵權行為連帶賠償責任，而經刑事
    庭將渠等五人移送前來，惟查：
  (一)本院審理中原告與甲○○已成立訴訟上和解，有和解筆錄在
    卷可佐，此部分訴訟業已終結。
  (二)原告於本院審理中當庭撤回對壬○○之訴訟，經壬○○同意
    並載明筆錄在卷（見本院卷第237 頁），合於民事訴訟法第
    262 條第1 項、第3 項規定，自應准許。
  (三)按承受之聲明，並無一定之用語，苟依書狀意旨，及承受義
    務人以該書狀所為之訴訟行為，足認其係出於承受訴訟之意
    思者，即不能指為尚未為合法之承受訴訟之聲明，最高法院
    77年度台上字第772 號判決意旨可資參照。經查，被告庚○○○為被告戊○○之母即法定代理人，於原告提起附帶民事
    訴訟繫屬後死亡，其繼承人即其配偶被告己○○及其子戊○○於本院審理中，依渠等所提出之書狀及所為之訴訟行為，
    已足認渠等二人依法承受訴訟在案（見本院卷第48頁、252
    頁、272 頁），併予敘明。
  (四)又訴狀送達後，原告不得將原訴變更或追加他訴，但被告同
    意者，不在此限。民事訴訟法第255 條第1 項但書第1 款定
    有明文。原告起訴原請求被告戊○○、己○○應連帶給付原
    告丁○新台幣（下同）5,848,649 元、原告丙○○5,550,84
    0 元、原告辛○○6,152,460 元、原告癸○○（原名乙○○
    ）10,655,233元及均自附帶民事訴訟起訴狀繕本送達翌日起
    至清償日止之法定遲延利息。嗣於本院審理中原告丁○業已
    減縮聲明為：被告戊○○、己○○應連帶給付原告丁○5,80
    1, 030元，核屬聲明之減縮，依上揭規定，應予准許。至其
    餘原告之聲明均不變更，併予敘明。
二、原告主張：
  (一)甲○○因細故與壬○○有糾紛而欲報復，在被告戊○○之幫
    助下縱火燒燬他人之房屋，致被害人子○○、丑○○死亡，
    原告癸○○受有燒燙傷害。經台灣桃園地方法院檢察署檢察
    官（下稱檢察官）以殺人罪對甲○○提起公訴（戊○○部分
    則為不起訴處分），經本院刑事一審判決甲○○犯殺人罪成
    立並科處無期徒刑，經上訴第二審、第三審後均遭駁回而確
    定在案。另告訴人對被告戊○○不起訴處分部分聲請再議後
    ，業經檢察官以96年度偵續一字第24號提起公訴，嗣雖經本
    院97年度重訴字第19號判決無罪，惟檢察官不服上訴二審程
    序中。
  (二)被告戊○○為甲○○縱火之幫助犯，應負侵權行為損害賠償
    責任，被告戊○○行為當時尚未成年，其養父即被告己○○
    自應與被告戊○○負連帶賠償責任。原告丁○、丙○○分別
    為被害人子○○之父母，原告辛○○為被害人丑○○之母，
    原告癸○○為被害人丑○○之配偶兼本件縱火案之被害人，
    分別受有醫療費用、殯葬費、扶養費用等損害。原告四人爰
    依侵權行為之法律關係，請求被告戊○○、己○○分別連帶
    賠償如上述一、(四)各原告所請求賠償金額，並加計自附帶民
    事訴訟起訴狀繕本送達翌日起算之法定遲延利息等語。
三、按「因犯罪而受損害之人，於刑事訴訟程序得附帶提起民事
    訴訟，對於被告及依民法負賠償責任之人，請求回復其損害
    。」，刑事訴訟法第487 條第1 項定有明文。次按該條項所
    定附帶民事訴訟之對象，除刑事被告外，固兼及於依民法負
    賠償責任之人。惟該條項所稱之「依民法負賠償責任之人」
    ，係指該刑事案件中依民法規定應負賠償責任之人而言。故
    附帶民事訴訟之原告所主張之共同加害人，必以在刑事訴訟
    程序中經認定係共同侵權行為之人，始得謂為依民法負賠償
    責任之人，否則對之提起附帶民事訴訟，自難謂為合法。又
    刑事庭移送民事庭之附帶民事訴訟，僅移送後之訴訟程序應
    適用民事訴訟法，至移送前之訴訟行為是否合法，仍應依刑
    事訴訟法決定之。移送民事庭之附帶民事訴訟於移送前提起
    時，不備刑事訴訟法之合法要件，即屬民事訴訟法第249 條
    第1 項第6 款所謂之起訴不備其他要件，應以裁定駁回之（
    最高法院95年度台抗字第366 號、87年度台抗字第278 號裁
    定意旨參照）。亦即附帶民事訴訟是否合法，以其移送民事
    庭之時點為準，於移送民事庭時不合法，不得將關於民事訴
    訟法之法規，溯及於附帶提起民事訴訟之時而予適用，仍應
    認其起訴為不合法。
四、經查：
  (一)甲○○因放火而觸犯殺人罪，經檢察官提起公訴，被告戊○○則經檢察官不起訴處分在案，有桃園地檢署起訴書及不起
    訴處分書各1 份在卷可考；嗣原告提起附帶民事訴訟，本院
    刑事庭以裁定將甲○○與被告戊○○、寅○○移送前來，其
    後甲○○雖經本院刑事一審判決殺人罪成立，然該刑事判決
    亦認定，並無證據證明戊○○與甲○○有殺人及放火之犯意
    聯絡，亦未認定被告戊○○與甲○○為共同侵權行為人，有
    本院刑事判決書1 份在卷可稽，是被告戊○○顯非刑事訴訟
    法第487 條第1 項所稱「依民法應負損害賠償責任之人」。
    則原告對被告戊○○及其養父己○○提起本件附帶民事訴訟
    ，揆諸上開說明，自難謂為合法。茲本院刑事庭誤將原告對
    於被告戊○○、己○○之訴裁定移送民事庭，難認原告不備
    合法要件之附帶民事訴訟得因之補正。從而，本件原告之起
    訴不合程式，應予裁定駁回，其假執行之聲請，亦因本訴之
    駁回而失所依附，應併予駁回。
  (二)至於，告訴人對戊○○聲請再議，經檢察官以96年偵續一字
    第24號另行起訴，嗣經本院97年度重訴字第19號刑事判決無
    罪，檢察官不服上訴二審程序中。而原告四人是否得於該訴
    訟程序中，另行提起附帶民事訴訟，要屬另一問題，並非本
    件所得審究。
五、依民事訴訟法第249 條第1 項第6 款、第95條、第78條、第
    85 條 第1 項前段，裁定如主文。
中    華    民    國    97    年    12    月    25    日
                  民事第二庭  法  官  張金柱
正本係照原本作成。
如不服本裁定應於送達後10日內向本院提出抗告狀，並應繳納抗
告費新台幣1,000元。
以上正本證明與原本無異。
中    華    民    國    97    年    12    月    26    日
                              書記官  黃珮娟


司法院資訊處製作；財團法人民間司法改革基金會備份。
